臺灣高等法院刑事判決　　　　　　　　　　　　　　九十年度上訴字第三五四八號
　　上　訴　人
　　即　被　告　丙○○
　　指定辯護人　本院甲○
右上訴人因毒品危害防制條例案件，不服臺灣桃園地方法院八十九年度訴字第一六四
七號，中華民國九十年九月十日第一審判決（起訴案號：臺灣桃園地方法院檢察署八
十九年度偵字第四八三三號）提起上訴，本院判決如左：
    主  文
原判決撤銷。
丙○○販賣第二級毒品，未遂，處有期徒刑參年捌月，扣案安非他命貳小包（驗後淨
重壹點伍壹公克）沒收銷燬之，外包裝貳個（重壹點陸參公克）及行動電話壹支沒收
；又以加害身體之事，恐嚇他人致生危害於安全，處有期徒刑參月。應執行有期徒刑
參年拾月，扣案安非他命貳小包（驗後淨重壹點伍壹公克）沒收銷燬之，外包裝貳個
（重壹點陸參公克）及行動電話壹支沒收。
    事  實
一、丙○○前於民國七十九年間因違反懲治盜匪條例案件，經本院判處有期徒刑十五
    年褫奪公權十年，八十四年四月七日假釋出獄（預定於九十三年六月十二日縮刑
    期滿），詎於假釋期間仍不知悔改，因前曾任職於桃園縣中壢市陽明醫院附近之
    夢絲絲理容院，因而結識當時在該處服務之陳夷光，夢絲絲理容院嗣因故停業後
    ，二人即無往來，八十九年三月間，丙○○以其所有之0000000000號
    行動電話接續二次撥打陳夷光所有之0000000000號行動電話詢問陳夷
    光是否欲購買安非他命，陳夷光予以拒絕，並因不堪其擾，乃將上情向桃園縣警
    察局大園分局報案，且為配合警方辦案需要，撥打丙○○之行動電話，偽稱欲購
    買新台幣（下同）三千元之安非他命，丙○○乃基於販賣第二級毒品安非他命據
    以營利之犯意，約定於八十九年三月二十六日下午十六時許，在桃園縣中壢市○
    ○路華陽醫院前交付，並依約攜帶安非他命，於前揭時間騎乘機車前往前開約定
    地點，嗣見陳夷光在上址等候，即將二小包安非他命交付陳夷光，陳夷光並將警
    員所給予以備交付之三千元現金交付丙○○，而在場埋伏之警員見狀即一湧而上
    ，欲予逮捕，丙○○發覺有異，乃騎乘機車逃逸，惟仍為警查獲，並當場扣得安
    非他命二小包（驗後淨重一點五一公克，外包裝重一點六三公克）及其所有用以
    聯絡交易毒品之0000000000號行動電話一支，丙○○嗣經警以違反毒
    品危害防制條例案件移送臺灣桃園地方法院檢察署偵訊，檢察官訊問後命以三萬
    元具保候傳，丙○○於繳納保證金獲釋後，心有未甘，乃撥打陳夷光行動電話，
    質以為何報警相害，並另行起意，基於恐嚇之犯意，以加害身體之事，恐嚇陳夷
    光稱：要小心一點等語，致陳夷光心生畏懼，致生危害於安全。
二、案經桃園縣警察局大園分局報請臺灣桃園地方法院檢察署檢察官偵查起訴。
    理  由
甲、關於程序方面：
    上訴人即被告丙○○辯稱警訊時警員雖無對伊刑求，但查獲當日夜間警員並未將
    其解送拘留室休息，而係將其銬在三樓沙發上，致伊整夜未眠，且警訊筆錄係警
    員事先撰好再要伊照著筆錄錄音，該警訊筆錄自非本於其自由意志所為，不得採
    為證據，及原審未讓其與證人陳夷光對質，陳夷光顯愧疚難以面對被告云云，然
    查，經原審勘驗警訊錄音帶之內容，被告之供述內容其中有部分細節與警訊筆錄
    之記載並不相同，且部分內容之用字遣詞亦有不同，顯然警訊筆錄係警員訊問被
    告後，依被告供述內容據以整理其要旨後記載甚明，有勘驗筆錄附於原審卷可憑
    （見原審卷第七十六頁至七十九頁），被告辯稱警訊筆錄係警員事先擬好後，要
    伊照著唸憑以錄音云云，顯然不合，又被告於查獲當日因拒絕夜間訊問，警員雖
    疏未將被告解送拘留所，已據證人即查獲本案之警員何玉虎於原審證述屬實（原
    審卷第六十至六十一頁），並有登記簿節本影本一份存卷（見原審卷第六十二頁
    ）可參，惟當日被告係被銬在警局三樓之沙發，警員並未對其凌辱等情，已據被
    告供承在卷（見原審卷第四十九頁），其雖因警員施用械具，因而於身體之活動
    或有妨礙，然不致影響其正常之休息，且依原審勘驗被告警訊錄音帶之答訊內容
    及語調，亦未有詞不達意或答非所問之情，顯見其於警訊時之精神狀態應屬正常
    ，其自白之任意性不容質疑，況警訊時被告之母楊許美玉亦在場，有筆錄內容可
    稽（見偵查卷第四頁背面），是被告辯稱其警訊自白非任意性，顯為卸責之詞，
    實無可採。再者，按刑事訴訟法第一百七十一條第二項僅規定因發見真實之必要
    得命證人與被告對質，是其應否對質，在審理事實之法院，本有自由裁酌之權，
    如果訊問證人後，已依同法第二百七十六條規定，將其陳述之要旨告知被告，予
    以辯解之機會，即使該證人未與對質，其訊問程序，亦非違法。又認事採證，乃
    事實審法院職權之行使，而應否命證人與被告對質，審理事實之法院本有自由裁
    量之權，如果訊問證人後，已依法將其陳述要旨告知被告，予以辯解之機會，即
    使該證人未與對質，自難指為違法，有最高法院二十六年上字第一九０七號判例
    、八十六年度台上字第七五五五號裁判可資參照，查原審既已將證人陳夷光之訊
    問筆錄提示被告並告以要旨（見原審卷第九十一頁），予以被告辯解之機會，且
    證人陳夷光於偵查中及原審時一再表明因舉發被告後，遭被告電話恐嚇，並四處
    差人找伊，如要求與被告對質，實令伊心生畏懼，難以言喻等語（見偵查卷第三
    十八頁背面，原審卷第五十一至五十二頁等），是原審斟酌被告犯罪事實已臻明
    確，且被告又係當場查獲之現行犯，另考慮證人陳夷光之處境，而未令雙方對質
    ，揆諸前揭說明，自難指為違法。
乙、實體方面：
一、關於販賣第二級毒品安非他命部分：
(一)、訊據上訴人即被告丙○○對於在右揭時、地交付陳夷光安非他命毒品二小包合計
    淨重一點五一公克，外包裝重一點六三公克之事實，固不否認，惟否認有販賣毒
    品安非犯行，辯稱：因伊與陳夷光經常在一起施用毒品並互通有無，當日係陳夷
    光要伊向「小傑」購買安非他命三千元，伊基於朋友關係遂代為調取，並非販賣
    云云，辯護意旨則以：被告於警訊伊始，即稱拿安非他命給陳夷光，問案員警以
    誘導方式，稱如此就是販賣，被告咿唔以對，實不能遽認被告有自白販賣之意思
    ，且販賣毒品罪之成立，以行為人具有營利之意圖為必要，被告於警訊時即稱陳
    夷光交其拿三千元之安非他命，而其係以三千元向「小傑」買入，適見被告無營
    利之意圖等語。惟查：
  1.證人陳夷光迭於警訊、偵查及原審審理時結證稱：被告原任職夢絲絲理容院經理
    ，伊為裏面的小姐，二人並無何交情，夢絲絲理容院嗣為警查獲停業很久後，因
    理容院留有通訊地址，被告曾前後二次以0000000000號行動電話詢問
    伊是否需要安非他命，伊即向大園分局乙○○○○報案，警員即教伊如何作並拿
    三千元給伊，要伊打電話向被告買安非他命，被告即約伊於八十九年三月二十六
    日十六時許在中壢市○○路華陽醫院前交易，在華陽醫院時，伊交三千元給被告
    ，被告即交給伊二包安非他命，此時埋伏在現場的警察即將被告逮捕，且那時打
    電話是向被告購買，並非請其代買等語（見偵查卷第十二、十三頁、第三十七頁
    背面、第三十八頁，原審卷第三十二、三十三頁、第八十四、八十五頁），核與
    證人即查獲本案警員何玉虎於本院到庭結證：「（問：本案查獲經過情形如何？
    ）是陳夷光主動提供，說他以前的朋友在賣安非他命，陳夷光就幫我們打電話給
    被告丙○○，假裝說要跟他『買』安非他命三千元，當時我有在場有親耳聽到，
    被告有同意，後來約在中壢中北路華陽醫院門口交貨，我和同事就和證人一起去
    ，我也交三千元給陳夷光，我們在附近埋伏，他們一手交錢一手交貨，交付完畢
    我們才去圍捕他，被告騎摩托車被我們拉下來還跑，我們就把他追到，在他身上
    搜出三千元，當時也在陳夷光身上拿到兩包安非他命。」等語（見本院卷第四十
    二頁），及於原審結證稱：有一個女子報案稱有人在賣安非他命，伊即透過該女
    子撥電話與被告，佯稱欲買安非他命，其後約定在華陽醫院前交貨，當時被告是
    騎機車到場，陳夷光是由一位警員在旁陪同與被告接觸，其餘警員埋伏在周圍，
    陳夷光將三千元交給被告後，被告將二包毛重約一點九公克之安非他命交陳夷光
    ，被告為警逮捕後，警訊筆錄係由伊製作，被告於警訊時有坦承賣給陳夷光等語
    （見原審卷第四十一、四十二頁、第四十九頁）均相符合，而證人陳夷光、何玉
    虎與被告並無何怨隙，衡情應無構詞誣陷之理，是其二人之證詞，自堪採信。
  2.再者，且原審於九十年四月二日勘驗被告警訊錄音帶，結果被告於警訊時確實坦
    承販賣安非他命予陳夷光，並供承：「我於八十九年三月二十六日下午十六時在
    華陽醫院前拿安非他命兩小包」、「僅『販賣』給陳夷光一次二包」、「（與陳
    夷光）沒有任何仇恨、糾紛，我已半年多沒有見到她，與她並不熟」、「從我身
    上起獲陳夷光所交付予我販賣安非他命所得新台幣三千元大鈔編號為
    PPQ291095CV、CP421864GW、DS308695CX」、「（是否知販賣安非他命違法？）
    知道，所以見警察上前盤查我時，因知道自己不對，心虛即拔腿就跑」、「（查
    獲行動電話何人所有？用途？）我持有使用之行動電話門號000000000
    0，使用人均是我本人，我就是持該具行動電話打給陳夷光」等語，有原審勘驗
    筆錄在卷可稽（見原審卷第七十七至七十九頁），而其供述之內容亦均與證人陳
    夷光、何玉虎等人證述之情節大致相符。至於被告於檢察官偵查中、原院及本院
    歷次審理時，對於訊以當日為何會在查獲地點交付二小包安非他命予陳夷光一節
    ，其前後之供詞並不相符，或稱當日係陳夷光要伊至中壢市○○路後又改稱龍岡
    路向渠姪子「小傑」拿一個紙盒裝的東西，或稱不認識陳女，要看人才知道，或
    稱係陳女要伊去拿香水，或稱是陳女要被告幫伊買（見偵查卷第十九頁背面、第
    四十三頁背面，原審卷第十八頁、第一０一、一０二頁，本院卷第二十六、二十
    七頁、第六十頁），被告就同一事實前後供詞反覆，顯係事後卸責之詞，均不足
    採信。
  3.又證人陳夷光於偵審中均證稱當天打電話係向被告表示要「買」安非他命，證人
    何玉虎亦於本院證稱當天確實親耳聽見陳夷光陳稱要向被告「買」安非他命，而
    被告於警訊中亦坦承「販賣」安非他命予陳女，均已詳如前所述，再參以被告於
    本件查獲前曾接續二次向陳夷光電詢是否購買安非他命乙節，已據陳夷光證述在
    卷，被告復自承渠與陳夷光久未聯絡，彼此並不熟，此亦與陳夷光證述相符，則
    以被告與陳夷光二人既非熟稔交情，其又明知販賣毒品係違法行為，苟無利可圖
    ，被告豈有干冒被查獲危險而無償轉讓毒品予陳夷光之理？是被告係基於營利目
    的，販賣安非他命與陳夷光，應可確定。
  4.又辯護人稱本件係警方利用他人假裝購買而誘出，伺機逮捕，因被告原無販賣之
    意，該他人亦無購買之真意，雙方均無真正買賣毒品之合意，故不負販賣毒品罪
    責，另因「陷害教唆」而為之行為，係因不正當手段取得之證據，無證據能力等
    語。惟查所謂「陷害教唆」係指行為人本無犯罪之意思，而以不正當手段引誘其
    犯罪，因此所取得之證據始無證據能力可言（司法院（八一）廳刑一字第一三五
    二九號刑事法律問題審查意見參照），而本件被告於事發之前，即二次以電話詢
    問證人陳夷光是否需要安非他命，向伊兜售安非他命（見證人陳夷光之證詞，詳
    後所述），足見被告本即有販賣安非他命之意思，其於當日赴約交付毒品並收受
    三千元，亦僅是陳夷光無買入毒品之意思，及被告販賣毒品之行為是否已既遂之
    問題（參照最高法院八十五年度第四次刑事庭會議決議，詳後所述），要不影響
    被告本即有販賣毒品之意思，而交付毒品並收受三千元之行為，是本案與「陷害
    教唆」之情形並不相當。
  5.此外，扣案白色粉末經送請鑑驗結果，確均呈甲基安非他命陽性反應，合計淨重
    一點五一公克，包裝重一點六三公克，有九十年十二月十日法務部調查局檢驗通
    知書附卷（見本院卷第四十九頁）可稽，此外並有被告簽名確認載明自其身上取
    出之千元鈔票三張之影本一份存卷（見偵查卷第十四頁）可參，事證明確，被告
    犯行洵堪認定。
(二)、按施用毒品者係配合警方向被告偽稱欲購買毒品，實際上其雖無購買毒品之真意
    ，惟被告與施用毒品者聯絡後，既已依約攜帶毒品前往交易，其即有販賣毒品之
    故意，並已著手實施販賣毒品之行為，僅因購毒者無購買之真意，且遭埋伏之員
    警當場逮獲，致未完成販賣該毒品之行為，惟仍應構成販賣毒品未遂罪（最高法
    院八十五年度第四次刑事庭會議決議參照）。經查被告係因證人陳夷光向警方檢
    舉後，而在警方示意下由陳女連絡被告攜帶毒品安非他命前往交易而查獲，雖買
    賣行為於雙方意思表示一致時即為成立，但陳女本意並無毒品買入之真意，而被
    告雖有賣出之意，但雙方意思表示無從為一致。是自該次交易言，無從為買賣成
    立之可能，而應論以未遂。又雖販賣毒品，不以販入後復行賣出為構成要件，僅
    須以營利為目的將毒品販入或賣出，有一及此，其犯罪即屬完成（最高法院二十
    五年非字第一二三號判例、六十八年臺上字第六０六號判例、八十年臺上字第四
    九九二號判決參照）。但查本件上開所供用以販賣之安非他命（即扣案安非他命
    ），被告雖多次陳稱其係於與陳夷光約定交易時間約半小時前，才向綽號「小傑
    」真實姓名不詳之男子購入，惟所謂之「小傑」究係何人或是否真有此人，均無
    積極證據足資證明，而證人何玉虎亦於本院證稱：沒有被告向「小傑」買安非他
    命之證據等語（見本院卷第四十四頁），是尚難僅以被告陳稱於交易前約半小時
    購入扣案之安非他命，即認定被告有意圖營利而向「小傑」者購入，換言之，無
    從證明被告購入該查扣之安非他命時，即以賣出之意而為販入（即不能排除被告
    買入時係為供自己吸用之可能），自應為有利被告之解釋，即仍應論以販賣毒品
    未遂。又本案雖對被告之實際得利數額若干，雖無法確定，然仍無解於其販賣安
    非他命未遂之犯行。
二、關於恐嚇危害安全部分：
    訊之被告固坦承有對陳夷光告以：「你陷害我，要小心點」等語，惟否認有恐嚇
    之意，辯稱其當時只是問陳夷光為何與警察一起陷害他云云，經查：被告為警查
    獲後，經移送臺灣桃園地方法院檢察署，經檢察官訊問並命以三萬元具保開釋，
    被告於繳納保證金釋放後，隨即撥打陳夷光行動電話質以為何報警出賣，要陳夷
    光小心一點，致陳夷光心生畏懼以為將加害於其身體，致生危害於安全等情，已
    據陳夷光迭於偵查及原審時審理時指訴歷歷（見偵查卷第三十八背面、第八十頁
    背面、第八十一頁，原審卷第三十三頁、第八十五頁），核與證人何玉虎於本院
    調查時證稱：「（問：事後被告有無恐嚇陳夷光？）陳夷光有打電話跟我說，被
    告打電話給他，說陳夷光出賣他，要陳夷光小心點。」等語（見本院卷第四十三
    頁）相符，再者，被告既因陳夷光報警始為警查獲，其心中憤恨之情不難想見，
    參以陳夷光於原審審理時猶如驚弓之鳥懇求勿與被告同庭之情（參原審卷第五十
    一至五十三頁），陳夷光之指訴應可採信，被告辯稱無恐嚇之意云云，並無可採
    ，被告恐嚇犯行亦堪認定。
三、按安非他命為毒品危害防制條例第二條第二項第二款所定之第二級毒品，是核被
    告所為，係犯毒品危害防制條例第四條第五項、第二項之販賣第二級毒品未遂罪
    、刑法第三百零五條之恐嚇罪。被告於被查獲之前，雖曾二次打電話予陳夷光，
    詢以是否購買安非他命，然仍屬整個犯罪行為之各個動作而已，應屬接續犯之實
    質上一罪，是該二次接續行為雖未據起訴，本院仍將逕予審理。又被告所犯販賣
    第二級毒品部分，已著手於犯罪行為之實行而不遂，為未遂犯，爰依刑法第廿六
    條前段規定減輕其刑。而被告係為警查獲後，因遷怒於陳夷光，始起意恐嚇，則
    其所犯販賣罪與恐嚇罪難認有方法、結果之牽連關係，所犯二罪犯意各別、行為
    互殊，應予分論併罰，公訴人認被告所犯上開二罪有裁判上一罪，容有誤會。原
    審經過詳查，以被告犯行明確，予以論罪科刑，固非無據，但查：(一)本件並無證
    據足資證明被告意圖出售營利而向「小傑」購入安非他命，已如前述，原審論被
    告以販賣第二級毒品既遂罪，容有未洽。(二)被告對被害人陳夷光固告以：「要小
    心點」等語，然被告既否認有加害被害人生命之意，則尚難憑此遽認被告有以加
    害「生命」之事予以恐嚇，自應為有利於被告之解釋，應認被告僅係以加害「身
    體」之事予以恐嚇，原審認亦包括加害「生命」之恐嚇，亦有未洽。(三)又扣案安
    非他命之外包裝，屬被告所有供販賣毒品所用之物，原審未另行沒收，亦有不當
    。被告上訴意旨否認上開犯行，雖無理由，但原審既有上開可議之處，即應由本
    院將原判決撤銷改判。爰審酌被告犯罪之動機、目的、手段，犯罪所生之危害及
    犯罪後態度等一切情狀，分別量處如主文第二項所示之刑，並定其應執行刑。扣
    案白色粉末二小包經鑑驗結果，確為第二級毒品安非他命（驗後淨重一點五一公
    克），應依毒品危害防制條例第十八條第一項前段規定，宣告沒收銷燬之。至查
    扣毒品之外包裝二個（重一點六三公克），有防止毒品裸露、逸出之功用，並便
    於攜帶，其係供販賣毒品所用之物，至為顯然，又扣案行動電話一支為被告所有
    供販賣毒品所用之物，已據被告於警訊時供承詳明，均應依同條例第十九條第一
    項宣告沒收。又陳夷光用以購買毒品之三千元，係警員所提供假意購買毒品之款
    項，且已於查獲後由警員取回，業據證人何玉虎供承在卷，即非被告因犯罪所得
    之財物，自無庸為沒收及追繳之諭知。
四、公訴意旨另以：被告基於概括犯意，自八十八年十一、十二月左右起，連續在其
    任職之桃園縣中壢市○○路夢絲絲店內，向該店員工陳夷光兜售一包一千元之第
    二級毒品安非他命，經以未吸拒買而販賣未逞，因認被告此部分涉犯毒品危害防
    制條例第四條第五項、第二項之販賣第二級毒品未遂罪嫌云云。經查，被告於任
    職夢絲絲理容院期間，並未向陳夷光兜售、販賣安非他命乙節，已據陳夷光於原
    審時證述在卷（見原審卷第三十二頁），而陳夷光於偵查中雖曾指證上述事實（
    見偵查卷第三十七、三十八頁），然伊就此部分前後之指證既然前後不一而有瑕
    疵，且亦查無積極證據可證被告曾於前揭時間持安非他命向陳夷光兜售，即屬不
    能證明被告此部分之犯行，惟公訴人認此部分與前開有罪部分有連續犯之裁判上
    一罪關係，爰不另為無罪之諭知。
據上論斷，應依刑事訴訟法第三百六十九條第一項前段、第三百六十四條、第二百九
十九條第一項前段，毒品危害防制條例第四條第五項、第二項、第十八條第一項前段
、第十九條第一項，刑法第十一條前段、第二十六條前段、第三百零五條、第五十一
條第五款、罰金罰鍰提高標準條例第一條前段，判決如主文。
本案經檢察官張秋雲到庭執行職務。
中      華      民      國      九十一      年      一      月    八    日
                              臺灣高等法院刑事第四庭
                                  審判長法  官  徐  昌  錦
                                        法  官  雷  雯  華
                                        法  官  周  煙  平
右正本證明與原本無異。
販賣毒品部分如不服本判決應於收受送達後十日內向本院提出上訴書狀，其未敘述上
訴之理由者並得於提起上訴後十日內向本院補提理由書（均須按他造當事人之人數附
繕本）。
其他部分不得上訴。
                                        書記官  吳  金  來
中      華      民      國    九十一    年     一       月      十      日
附錄    本判決論罪科刑法條：
毒品危害防制條例第四條
製造、運輸、販賣第一級毒品者，處死刑或無期徒刑；處無期徒刑者，得
併科新台幣一千萬元以下罰金。
製造、運輸、販賣第二級毒品者，處無期徒刑或七年以上有期徒刑，得併
科新台幣七百萬元以下罰金。
製造、運輸、販賣第三級毒品者，處五年以上有期徒刑，得併科新台幣五
百萬元以下罰金。
製造、運輸、販賣專供製造或施用毒品之器具者，處一年以上七年以下有
期徒刑，得併科新台幣一百萬元以下罰金。
前四項之未遂犯罰之。
中華民國刑法第三百零五條
 (恐嚇危害安全罪)
以加害生命、身體、自由、名譽、財產之事，恐嚇他人致生危害於安全者
，處二年以下有期徒刑、拘役或三百元以下罰金。
